臺灣臺南地方法院臺南簡易庭民事判決
110年度南簡字第1782號
原      告  朱鴻鈞  
被      告  張凱智  
上列當事人間因過失傷害之刑事案件，原告提起侵權行為損害賠
償之刑事附帶民事訴訟，經本院刑事庭以110年度交簡附民字第1
78號裁定移送前來，本院於民國111年4月22日言詞辯論終結，判
決如下：
    主      文
被告應給付原告新臺幣310,133元，及自民國110年7月31日起至
清償日止，按週年利率5％計算之利息。
原告其餘之訴駁回。
訴訟費用由被告負擔十分六，餘由原告負擔。
本判決第一項原告勝訴部分得假執行。但被告如以新臺幣310,13
3元為原告預供擔保後，得免為假執行。　
原告其餘假執行之聲請駁回。
    事實及理由
壹、程序事項：
    本件被告經合法通知，未於言詞辯論期日到場，核無民事訴
    訟法第386 條所列各款之情形，爰依原告之聲請，由其一造
    辯論而為判決。
貳、實體事項：
一、原告起訴主張：
㈠、被告於民國109年8月15日12時43分許，駕駛車牌號碼000-000
    0號自小客車，沿臺南市東區東門路3段自西往東方向行駛，
    行經該路段與東門路3段37巷之交岔路口時，原應注意轉彎
    車應讓直行車先行，而依當時天候陰、日間自然光線、路面
    乾燥、無缺陷、無障礙物、視距良好之情狀，客觀上並無不
    能注意之情事，竟疏未注意及此，貿然左轉，適對向亦有原
    告騎乘車牌號碼000-0000號普通重型機車行駛至此，亦疏未
    注意車前狀況，雙方因而發生碰撞，致原告受有左側第一掌
    骨骨折、左側腕骨（大多角骨）粉碎性骨折、多處擦挫傷之
    傷害。被告並因本件事故，經鈞院以110年度交簡字第1349
    號刑事判決認定犯過失傷害罪，處拘役50日，得易科罰金確
    定在案。
㈡、被告上開過失駕車行為致原告受有系爭傷害，原告自得依民
    法第184條、第191條之2、第193條第1項、第195條第1項侵
    權行為之法律關係，請求被告就如下項目負損害賠償責任：
①、已支出之醫療費用：新臺幣（下同）277,104元。
②、看護費用：144,000元。
③、交通費：15,385元。
④、不能工作損失：207,000元（受傷期間至少9個月無法工作，
    以每月基本工資23,000元計算，23,000元×9月＝207,000元）
    。
⑤、醫藥包紮器材費用：3,990元。
⑥、修車費用：55,200元。
⑦、精神慰撫金：180,000元。
⑧、其他項目：5,070元（包括申請證明書費用、原訂之健身房因
    受傷請假之損失、衣物破損之費用）。
⑨、以上合計887,749元等語。
㈢、聲明（本院卷第57頁）：
①、被告應給付原告887,749元，及自110年7月31日起至清償日止
    ，按週年利率5％計算之利息。
②、訴訟費用由被告負擔。
③、願供擔保請准宣告假執行。
二、被告經合法通知，未於言詞辯論期日到場，惟曾於110年12
    月21日言詞辯論期日到庭陳稱：原告有聲請強制責任險，我
    對於原告請求的項目都有意見，原告與有過失等語。並聲明
    ：（本院卷第58頁）
㈠、原告之訴及假執行之聲請均駁回。
㈡、訴訟費用由原告負擔。
㈢、如受不利之判決，願供擔保請准宣告免為假執行。
三、本院得心證之理由：
㈠、按因故意或過失，不法侵害他人之權利者，負損害賠償責任
    。汽車、機車或其他非依軌道行駛之動力車輛，在使用中加
    損害於他人者，駕駛人應賠償因此所生之損害。但於防止損
    害之發生，已盡相當之注意者，不在此限。民法第184條第1
    項前段、第191條之2定有明文。次按不法侵害他人之身體或
    健康者，對於被害人因此喪失或減少勞動能力或增加生活上
    之需要時，應負損害賠償責任；不法侵害他人之身體、健康
    、名譽、自由、信用、隱私、貞操，或不法侵害其他人格法
    益而情節重大者，被害人雖非財產上之損害，亦得請求賠償
    相當之金額，民法第193條第1項、第195條第1項前段亦有明
    文規定。
㈡、經查，原告主張之上揭情事，業經本院以110年度交簡字第13
    49號刑事判決認定被告犯過失傷害罪，拘役50日，得易科罰
    金確定在案等情，為兩造所不爭執，並有該刑事判決書附卷
    為憑，且經本院依職權調取該刑事案件全案卷宗核閱無訛，
    堪認屬實。
㈢、茲就原告所得請求之各項內容及金額，詳述如下：
①、原告主張因系爭傷害前往醫院就診，支出醫療費用共計277,1
    04元，並支出醫藥包紮費用共3,990元，業據原告提出醫療
    費用收據附卷為憑（本院卷第21至51頁、第55至57頁、第61
    至67頁、第77至113頁），堪予准許。
②、看護費用部分，原告主張其因系爭傷害需專人照護2個月，業
    經原告提出新樓醫院診斷證明書附卷為憑（附民卷第9頁）
    ，應可採憑。然衡以原告之傷勢為「左側第一掌骨骨折、左
    側腕骨（大多角骨）粉碎性骨折、多處擦挫傷」，均在手部
    ，客觀審之，應依其傷況之專人看護程度來酌定每日計算費
    用之標準，是依實務慣例及強制責任險理賠標準，本件應以
    每日1,200元計算，始為適當。基上，此部分原告得請求之
    金額為72,000元；原告逾此範圍之請求，即屬無據。
③、交通費用15,385元部分：經查原告並未提出任何單據，亦自
    陳其並無任何計程車等收據可資提出（本院卷第58、122頁
    ），故此部分缺乏證據，難以准許。
④、原告主張其因系爭傷害至少9個月必須休養而無法工作，並主
    張以最低基本工資23,000元作為其不能工作之薪資損失計算
    基礎，業據原告提出新樓醫院診斷證明書、薪資證明在卷可
    證（附民卷第9頁；本院卷第63至83頁），則依原告受傷前
    之身體健康狀態、學識、工作經驗等，堪認原告請求9月不
    能工作之薪資損失207,000元，尚可採取。
⑤、原告請求修車費用55,200元部分，業據其提出世賢機車行之
    維修估價單（均為零件，附民卷第59頁），而查，原告之機
    車為105年8月出廠（本院卷第103頁行車執照影本），已逾
    法定之3年使用年限，是應依定年法計算折舊，故其所得請
    求之修車費用依法計算折舊後應為13,800元【計算式：55,2
    00÷（3＋1）＝13,800元，元以下四捨五入】；逾此範圍之請
    求，尚非有據，應予駁回。
⑥、其他部分5,070元（證明書、健身房請假、衣物破損）云云。
    經查，原告主張因系爭傷害，而需額外支出證明書申請費用
    、向健身房請假、衣物破損之費用，固據原告提出證明書收
    據、衣物之吊牌影本（本院卷第21、27、31、33、39、43、
    45、47、49、53、95、103、107、111、113頁），然關於證
    明書部分，查本件原告僅提出診斷證明書5份（附民卷第9至
    19頁），原告卻請求超過5份證明書之費用共4,065元云云，
    顯屬無據，故僅得核准上開5份證明書之費用共700元；此外
    ，關於所稱向健身房請假部分，原告並未能提出任何證據以
    實其說，無從准許；衣物破損部分，原告僅提出衣物吊牌影
    本，實無法證明原告有因本件車禍導致衣物破損、或其損害
    金額為何，亦屬無理。基上，此部分原告請求證明書費用70
    0元，堪予准許，逾此範圍之請求，均屬無據。
⑦、精神慰撫金：
　　按被害人受有非財產上損害，請求加害人賠償相當金額之慰
    撫金時，法院對於慰撫金之量定，應斟酌實際加害情形、所
    造成之影響、被害人痛苦程度、兩造之身分、地位、經濟情
    形及其他各種狀況，以核定相當之數額（最高法院51年台上
    字第223號、47年台上字第1221號判例意旨可資參照）。查
    本件原告因侵權行為受有系爭傷害，已如前述，審其傷勢為
    左側第一掌骨骨折、左側腕骨（大多角骨）粉碎性骨折、多
    處擦挫傷，足認其身心承受相當之痛苦，則原告本於侵權行
    為之法律關係，請求被告賠償非財產上之損失，係屬有據。
    又查，原告於案發時年約22歲，大學畢業，108、109年收入
    分別為44,242元、106,742元，名下財產有土地1筆；被告於
    案發時年約45歲、大學肄業，108、109年收入分別為187,65
    7元、964元，名下財產有汽車一輛、投資一筆等情，有兩造
    陳述、戶籍資料、電子閘門財產所得調件明細表附卷可稽，
    是本院審酌本件車禍發生情況，兩造過失程度、原告受傷輕
    重、暨兩造之學歷、職業、經濟能力、教育程度等一切情狀
    ，因認原告請求被告賠償精神慰撫金以9萬元為適當；逾此
    範圍之請求，即非有理。
⑧、綜上，原告因本件事故所生之損失共計為664,594元。
㈣、與有過失之認定：
　　再按損害之發生或擴大，被害人與有過失者，法院得減輕賠
　　償金額或免除之，民法第217條第1項定有明文。而民法第21
　　7條第1項規定之目的，在謀求加害人與被害人間之公平，倘
　　受害人於事故之發生亦有過失時，由加害人負全部賠償責任
　　，未免失之過苛，是以賦與法院得減輕其賠償金額或免除之
　　職權，且此所謂被害人與有過失，只須其行為為損害之共同
　　原因，並其過失行為有助成損害之發生或擴大者，即屬相當
　　（最高法院96年度臺上字第2324號判決意旨參照）。查被告
    駕車行經該路段與東門路3段37巷之交岔路口時，原應注意
    轉彎車應讓直行車先行，而依當時天候陰、日間自然光線、
    路面乾燥、無缺陷、無障礙物、視距良好之情狀，客觀上並
    無不能注意之情事，竟疏未注意及此，貿然左轉，適對向亦
    有原告騎乘車牌號碼000-0000號普通重型機車行駛至此，亦
    疏未注意車前狀況，原告閃避不及，煞車滑倒，致其人車與
    被告車輛擦撞，則原告就本件車禍事故之發生亦與有過失甚
    明；另酌以臺南市車輛行車事故鑑定會110年8月23日南市交
    鑑字第1101022391號函所示鑑定意見書亦認「被告駕駛自小
    客車，車陣中左轉，轉彎車未讓直行車先行，為肇事主因；
    『原告駕駛普通重型機車，未注意車前狀況，煞車摔倒，為
    肇事次因。』」等情明確在卷（刑事交簡卷第24頁），益徵
    原告就本件車禍事故之發生亦與有過失。再參以原告於警詢
    時自陳：我當時車速約40至50公里等語；被告於警詢時陳稱
    ：我的車速約15至20公里，對方機車是人車先滑倒後，機車
    才來碰撞到我的自小客車等語。綜上，本院斟酌本件交通事
    故發生經過情形及原告、被告之注意義務程度，認本件交通
    事故之發生，原告應負百分之40之過失責任，被告則應負百
    分之60之過失責任。是依民法第217條第1項規定減輕被告40
    ％賠償責任後，原告得請求被告賠償之金額為398,756元（計
    算式：664,594元×60％＝398,756元；元以下4捨5入）。
㈤、又按保險人依強制汽車責任保險法規定所為之保險給付，視
　  為被保險人損害賠償金額之一部分；被保險人受賠償請求時
　  ，得扣除之，強制汽車責任保險法第32條定有明文。查原告
　  因本件車禍之發生，已受領汽車強制責任險之理賠金88,623
　  元乙節，有新光產物保險股份有限公司回函附卷為證（本院
　  卷第125 頁），是依上開規定，自應予以扣除。經扣除後，
　  原告得請求被告賠償之金額應為310,133 元，逾此部分，則
　  於法無據。
四、綜上所述，原告依侵權行為損害賠償之法律關係，請求被告
    給付310,133元，及自110年7月31日起至清償日止（附民卷
    第115頁），按週年利率5％計算之利息，為有理由，應予准
    許；逾此範圍之請求，則無理由，應予駁回。
五、末按各當事人一部勝訴、一部敗訴者，其訴訟費用，由法院
    酌量情形，命兩造以比例分擔或命一造負擔，或命兩造各自
    負擔其支出之訴訟費用，民事訴訟法第79條定有明文。據此
    ，爰依兩造過失比例酌定訴訟費用負擔比例如主文第3項所
    示。
六、本判決原告勝訴部分係就民事訴訟法第427條第2項第11款所
    定適用簡易程序所為被告敗訴之判決，依同法第389條第1項
    第3款之規定，應依職權宣告假執行，原告聲請願供擔保宣
    告假執行，即無必要；併依同法第392條第2項規定，依被告
    聲請宣告被告如預供擔保後，得免為假執行。至原告敗訴部
    分，其假執行之聲請已失所附麗，應予駁回。
七、本件事證已臻明確，兩造其餘攻擊防禦方法及所提之證據，
    經審酌後認於本判決結果不生影響，爰不一一論述，附此敘
    明。
八、訴訟費用負擔之依據：民事訴訟法第79條。 　　
中　　華　　民　　國　　111 　年　　4 　　月　　29　　日
            臺灣臺南地方法院臺南簡易庭
                        法  官  吳金芳
以上正本證明與原本無異。
如不服本判決，應於判決送達後20日內，向本院提出上訴狀並表
明上訴理由（須附繕本），如於本判決宣示後送達前提起上訴者
，應於判決送達後20日內補提上訴理由書（須附繕本）。如委任
律師提起上訴者，應一併繳納上訴審裁判費。
中　　華　　民　　國　　111 　年　　4 　　月　　29　　日
                        書記官 李崇文